【裁判字號】    95,訴,2125
【裁判日期】    951225
【裁判案由】    毒品危害防制條例
【裁判全文】
臺灣臺中地方法院刑事判決              95年度訴字第2125號
公  訴  人  臺灣臺中地方法院檢察署檢察官
被      告  甲○○
                    （現另案於臺灣臺中監獄執行中）
上列被告因違反毒品危害防制條例案件，經檢察官提起公訴（95
年度毒偵字第2737號），經本院合議庭裁定適用簡式審判程序，
本院判決如下：
    主    文
甲○○連續施用第一級毒品，累犯，處有期徒刑捌月。又施用第
二級毒品，累犯，處有期徒刑肆月。應執行有期徒刑拾月。
扣案第一級毒品海洛因壹包（空包重零點貳陸公克），沒收銷燬
之。
    犯罪事實
一、甲○○曾因妨害自由案件，經臺灣高等法院高雄分院判處有
    期徒刑6月確定，於民國 (下同）91年10月22日執行完畢。
    再因施用毒品案件，經送觀察、勒戒後，認無繼續施用毒品
    之傾向，於94年4月26日釋放出所，並由台灣台中地方法院
    檢察署檢察官以94年度毒偵字第2058號為不起訴處分確定。
    復因連續施用第一、二級毒品案件，經本院於95年5月17 日
    ，以95年度訴字第826號刑事判決分別判處有期徒刑8月、4
    月，應執行有期徒刑ll月，並於95年6月12日確定在案。詎
    甲○○仍不知悔改，又於上開觀察、勒戒執行完畢釋放後，
    5年內基於施用第一級毒品海洛因之概括犯意及施用第二級
    毒品安非他命之犯意，自95年5月17日上開判決宣示後某日
    起至95年6月4日14時許止，連續在其位於臺中市○○區○○
    街35號4樓住處內，施用第一級毒品海洛因多次；且於95 年
    6月4日下午以玻璃球加熱方式在台中市某處施用第二級毒品
    安非他命1次。嗣於95年6月4日23時10分許，為警在上址查
    獲，並扣得第一級毒品海洛因l包淨重0.09公克（空包重
    0.26公克），經採集尿液送驗而查悉。
二、案經台中市警察局第一分局報請台灣台中地方法院檢察署檢
    察官偵查起訴。
    理    由
一、訊據被告甲○○對於上揭施用第一級、第二級毒品之犯罪事
    實坦承不諱，且被告於95年6月5日所採集之尿液經送驗結果
    ，均呈海洛因及甲基安非他命陽性反應，此有詮昕科技股份
    有限公司濫用藥物尿液檢驗報告表1份附卷可稽。此外，復
    有不起訴處分書、判決書、全國刑案資料查註紀錄表在卷及
    海洛因扣案可資佐證。被告於觀察、勒戒執行完畢釋放後，
    5年內再犯施用第一、二級毒品，被告之自白與事實相符，
    堪予認定。
二、核被告甲○○之所為，係犯毒品危害防制條例第10條第l項
    及第2項之罪。又被告施用前後持有第一、二級毒品之低度
    行為，為其施用第一、二級毒品之高度行為所吸收，不另論
    罪。被告先後多次分別施用第一級毒品海洛因時間密接，各
    犯罪構成要件相同，顯係分別基於概括犯意為之，依連續犯
    規定論處一罪並加重其刑。又被告所犯施用第一級毒品罪與
    施用第二級毒品罪間，犯意各別，罪名不同，應分論併罰。
    又被告有事實欄所述之前科，有刑案資料查註紀錄表附卷可
    稽，其於有期徒刑執行完畢後，5年以內再犯有期徒刑以上
    之本罪，均為累犯。
三、按刑法第2條第1項所稱之法律，係指刑罰所依存的整體法律
    狀態，故法律有變更應指足以影響行為的可罰性與法律效果
    的法令因修正或廢止而有所變更而言。所以刑法法律變更概
    念，應界定在法律規定的改變，足以影響刑罰權判斷者而言
    ，刑法總則的變更，自然會影響到個別犯罪的成立，乃至於
    法律效果的結構，自屬法律變更，應為新舊法之比較。而刑
    法第56條連續犯之規定，業於94年2月2日修正公布刪除，並
    於95年7月1日施行，原屬連續犯之數個犯罪行為，依新法應
    數罪併罰，比較修正前之規定，可依裁判上一罪論處，顯然
    修正前之規定有利於被告，如仍依修正後之規定，對於被告
    極為不利，從而，解釋上對於刑法第2條之解釋，應包括此
    種影響罪刑加重之規定。是以連續數行為而犯同一之罪名，
    均在新法施行前者，新法施行後，應依修正後刑法第2條第1
    項之規定，適用最有利於行為人之法律（最高法院95年5月
    23日第8次刑事庭會議意旨參照）。本件被告於修正前之刑
    法時期所犯之數次施用第一級毒品罪，依裁判時之修正後之
    刑法第2條第1項比較之結果，以修正前之刑法較有利於行為
    人，應依修正前之刑法第56條之規定，逕以一連續施用第一
    級毒品罪論處。而被告先後多次施用第一級毒品海洛因之犯
    行，時間緊接，方法相同，所犯構成要件相同之罪名，顯係
    基於概括犯意反覆為之，為連續犯，應依修正前刑法第56條
    之規定以一罪論，並加重其刑。另被告有如前述之累犯，不
    論依修正前之刑法第47條，或修正後之刑法第47條第1項之
    規定，均構成累犯，對被告而言並無有利或不利之情形，自
    不生新舊法比較之問題，應逕依修正前之刑法第47條，論以
    累犯，就施用第1級毒品部分遞加重其刑，就施用第2級毒品
    部分加重其刑。爰審酌被告施用之頻率、態樣及前因施用毒
    品犯行曾經觀察、勒戒、服刑後，竟又再施用毒品不輟，無
    視於毒品對於自身健康之戕害及國家對於杜絕毒品犯罪之禁
    令，惡性非輕。本諸施用毒品者均有相當程度之生理成癮性
    及心理依賴性，其犯罪心態與一般刑事犯罪之本質並不相同
    ，且被告係於觀察、勒戒、服刑執行完畢釋放後，5年內再
    犯施用第一級毒品海洛因犯行，即宣示判決後再施用第一級
    、第二級毒品犯行，本院自得再予審究。為兼顧被告斷絕生
    理成癮性及心理依賴性之必要，量刑實不宜過輕，惟斟酌被
    告犯後業已坦承犯行，頗具悔意等一切情狀，分別量處如主
    文所示之刑，並定其應執行刑，以示懲儆。
四、又被告行為後，刑法第51條第5款已修正數罪併罰定其應執
    行者：「宣告多數有期徒刑者，於各刑中之最長期以上，各
    刑合併之刑期以下，定其刑期。但不得逾30年。」，與舊法
    規定之數罪併罰定其應執行者：「宣告多數有期徒刑者，於
    各刑中之最長期以上，各刑合併之刑期以下，定其刑期。但
    不逾20年。」之規定相較，自以舊法規定之定應執行刑之上
    限為20年對行為人較為有利，此為影響行為人刑罰之法律效
    果，是被告行為後法律已有所變更，經比較新舊刑法第51條
    第5款之規定，應依刑法第2條第1項前段之規定，適用被告
    行為時之舊法，而定其應執行之刑。
五、扣案毒品海洛因1小包（淨重0.09公克、空包重0.26公克）
    有海洛因成分，有法務部調查局鑑定通知書1份附卷可佐，
    依毒品危害防制條例第18條第1項前段，均沒收銷燬之。
據上論斷，應依刑事訴訟法第273條之1第1項、第299條第1項前
段，毒品危害防制條例第10條第1項、第2項、第18條第1項前段
，刑法第2條第1項前段、刑法第11條前段、修正前刑法第56條、
第47條、第41條第1項前段、第51條第5款，判決如主文。
本案經檢察官郭明嵐到庭執行職務。
中    華    民    國    95    年    12    月    25    日
                  刑事第七庭    法  官  郭德進
上正本證明與原本無異。
如不服本判決，應於送達後十日內向本院提出上訴狀（須附繕本
），上訴於台灣高等法院台中分院。
中    華    民    國    95    年    12    月    27    日
                                書記官  陳惠玲
                                                       B
附錄本案論罪科刑法條全文
毒品危害防制條例第10條第1項、第2項：
施用第一級毒品者，處6月以上5年以下有期徒刑。
施用第二級毒品者，處3年以下有期徒刑。


司法院資訊處製作；財團法人民間司法改革基金會備份。
